【裁判字號】    97,簡上,787
【裁判日期】    971212
【裁判案由】    竊盜
【裁判全文】
臺灣高雄地方法院刑事判決             97年度簡上字第787號
上  訴  人
即  被  告  甲○○
上列被告因竊盜案件，不服本院高雄簡易庭96年11月2 日96年度
簡字第5716號簡易判決（聲請簡易判決處刑案號：臺灣高雄地方
法院檢察署96年度偵字第21464 號）提起上訴，本院管轄之第二
審合議庭認不得以簡易判決處刑，改依通常程序審理，自為第一
審判決如下：
    主  文
原判決撤銷。
甲○○無罪。
    理  由
一、聲請簡易判決處刑意旨略以：被告甲○○於民國97年4 月22
    日下午5 、6 時許，意圖為自己不法之所有，在高雄縣大寮
    鄉○○路160 號內，竊取國防部軍備局所有置於上開屋內之
    約市價新臺幣（下同）50元之鋁質紗窗1 個，得手後擬將紗
    窗運往他處變賣，嗣於同日晚上6 時40分許，為警在上址查
    獲，因認被告涉犯刑法第320 條第1 項之竊盜罪嫌。
二、按犯罪事實應依證據認定之，無證據不得認定犯罪事實；不
    能證明被告犯罪者，應諭知無罪之判決，刑事訴訟法第154
    條第2 項、第301 條第1 項分別定有明文。次按認定不利於
    被告之證據須依積極證據，苟積極證據不足為不利於被告事
    實之認定，即應為有利被告之認定，更不必有何有利之證據
    ；又犯罪事實之認定，應憑證據，如無相當之證據，或證據
    不足以證明，自不得以推測或擬制之方法，以為裁判之基礎
    。再者，依刑事訴訟法第161 條第1 項規定，檢察官對於起
    訴之犯罪事實，仍應負提出證據及說服之實質舉證責任，尚
    其所提出之證據，不足為被告有罪之積極證明，或其指出證
    明之方法，無從說服法院以形成被告有罪之心證，基於無罪
    推定之原則，自應為被告無罪判決之諭知（最高法院30年上
    字第816 號、40年台上字第86號、92年台上字第128 號判例
    可資參照）。
三、證據能力之判斷：
(一)、按被告以外之人於審判外之陳述，雖不符刑事訴訟法第159
    條之1 至第159 條之4 之規定，而經當事人於審判程序同意
    作為證據，法院審酌該言詞陳述或書面陳述作成時之情況，
    認為適當者，亦得為證據，刑事訴訟法第159 條之5第1項定
    有明文。本件檢察官、被告於本院審判程序時，對於本判決
    所引用審判外之言詞或書面陳述，除證人乙○○之陳述外，
    其餘均明示同意有證據能力，本院認該具有傳聞證據性質之
    證據，並非違法取得，以之作為證據係屬適當，認俱得為證
     據，合先敘明。
(二)、再按被告以外之人於偵查中向檢察官所為陳述，除顯有不可
    信之情況者外，得為證據，刑事訴訟法第159 條之1 第2 項
    定有明文。又證人乙○○於檢察官偵查中所為之陳述，係經
    檢察官告以拒絕證言權、具結之義務及偽證罪之處罰後，再
    命其朗讀結文並具結後所為之陳述，核其製作筆錄過程，並
    無違法取供述或證明力明顯過低之瑕疵，所為陳述蓋係出於
    供述者之真意，皆具信用性。況於本院審理時，已依人證調
    查程序，傳喚乙○○到場，命其立於證人之地位經公訴人、
    被告當庭交互詰問，並使被告有與之對質及詰問之機會，認
    已完足為合法調查之證據，並保障被告之對質詰問權，是以
    證人乙○○於偵查中所為陳述作為證據，並無任何不當，揆
    諸前開說明，當有證據能力。
(三)、至於被告爭執公訴人所提出證人乙○○於警詢時所為陳述之
    證據能力。本院審酌證人乙○○業經到庭作證結果，其於本
    院審理時所述與警詢中之陳述尚無明顯不符，是無引用其等
    警詢時所為陳述之必要，爰依刑事訴訟第159 條第1 項規定
    ，認證人乙○○於警詢中所為之陳述，無證據能力。
四、聲請簡易判決處刑意旨認被告甲○○涉有竊盜犯行，無非係
    以證人乙○○之指述、扣押物品目錄表、贓物認領保管單、
    國防部陸軍司令部96年2 月27日函、搬遷暨眷戶點交切結書
    、陸軍高雄縣商協村原眷戶「購置民間市場成屋」領取輔助
    宅款一次領款清冊、臺灣高雄地方法院檢察署96年度偵字第
    10034 號不起訴處分書等證據，為其主要之論據。
五、訊據上訴人即被告甲○○固坦承有於上揭時、地，拿取上開
    鋁質紗窗1 個之事實，惟堅詞否認有何竊盜犯行，辯稱：我
    原本就是高雄縣大寮鄉○○路160 號（下稱系爭房屋）住戶
    ，土地是國防部的，後來國防部收回土地，房子是我們自己
    花錢蓋的，屋內之物品也是我們自己花錢購置，該紗窗就是
    原來我們拆下來放在那裡的，我只是想把紗窗拿去資源回收
    ，並沒有變賣的意思，當初國防部只有補助我們搬遷費及購
    屋補償款，並沒有賠償我們房屋增建部分，因此系爭房屋仍
    屬我們所有，而且我之前也有一件被訴竊盜，經檢察官以系
    爭屋內之物品為我所有而為不起訴處分，所以我認為紗窗是
    我所有，並沒有竊盜之意思等語。經查：
(一)、被告於97年4 月22日下午5 、6 時許，在上址房屋內徒手拿
    取鋁質紗窗1 個至該屋門口，嗣於同日下午6 時40分許為警
    在上址查獲之事實，業據被告所自承，核與證人張珩指述被
    告未經同意，擅自拿取系爭房屋內之鋁質紗窗一節大致相符
    ，並有現場照片2 幀、贓物認領保管單1 紙在卷可稽，堪以
    認定。又被告係系爭房屋之原眷戶（戶長為被告之父即案外
    人吳作賓），業於95年11月3 日遷出系爭房屋後，由陸軍第
    八軍團指揮部依國防部96年2 月7 日昌易字第0960002687號
    令，核撥輔助購宅款暨搬遷補助費共計3,160,248 元予被告
    之父即案外人吳作賓，吳作賓並將系爭房屋騰空返還國防部
    等情，業據證人乙○○於本院到庭時證述綦詳，被告對於其
    父已領取上開輔助購宅款暨搬遷補助費一節亦不爭執，並有
    陸軍第八軍團指揮部97年10月14日陸八軍眷字第0970000932
    7 號函檢附國軍老舊眷村原眷戶領取輔助購宅款購置民間市
    場成屋申請書、搬遷暨眷舍（建物）點交切結書、土地及建
    物登記簿謄本、自來水、電廢止證明、戶籍謄本、國防部陸
    軍司令部96年2 月27日鄲眷字第0960001041號令、高雄縣「
    商協新村」原眷戶申撥一次撥付輔助購宅款暨搬遷補助費領
    款清冊、陸軍第八軍團指揮部96年3 月20日實雲字第096000
    2621號公告在卷可稽（見本院卷第29至48頁，偵卷第12頁）
    。是系爭房屋業經由被告之父吳作賓請領輔助購宅款暨搬遷
    補助費後，騰空交還國防部，而為國防部所有等情，要堪認
    定。而被告所拿取之鋁質紗窗既係系爭房屋由國防部接管後
    ，仍置放在系爭房屋內，自應認同屬國防部所有甚明。至於
    被告辯謂：系爭房屋增建部分尚未補助，系爭房屋仍屬其父
    所有等語，然系爭房屋既經案外人吳作賓騰空交還國防部，
    並領取輔助購宅款暨搬遷補助費，即已由國防部取得系爭房
    屋之所有權，至於被告執以系爭房屋增建部分尚未補助一節
    ，要與案外人業已騰空交還系爭房屋予國防部之事實無涉，
    其上開所辯，容有誤會，併此敘明。
(二)、被告固於上揭時、地，未經告訴人同意，擅自拿取系爭房屋
    內之鋁質紗窗等情，業經認定如前。惟按竊盜為侵害財產監
    督權之罪，但如行為人無不法所有之意圖，即屬欠缺主觀之
    犯罪意思，要難認為構成刑法上之竊盜罪（最高法院49年度
    臺非字第44號判決意旨參照）。被告於本院審理時供陳：我
    並沒有完全搬離系爭房屋，紗窗原本是放在2 樓地上，我把
    它拿出來放門口整理一下，準備丟垃圾車做資源回收，並不
    是要拆到新家使用等語，觀諸現場照片，該鋁質紗窗之窗框
    業已部分分離而不堪使用，衡諸常情，完整無毀損之鋁質紗
    窗較之於已毀損不堪使用之紗窗而由，其價值顯然較高，此
    乃事事理之常。是倘被告意欲拿取該鋁質紗窗加以變賣者，
    理應保持該紗窗之完整性，始得換取較高之價格，何以竟將
    之拆卸致令不堪使用？由此觀之，足認被告之本意並非在於
    取得其上開物品之所有權加以非法使用，而係欲將之丟棄甚
    明。況且，被告前於96年4 月1 日上午10時30分許，持其所
    有之老虎鉗、平口鉗、螺絲起子等物與案外人賀明堂共同進
    入系爭房屋，拆取屋內之吊扇及燈座各1 組，告訴人提起竊
    盜告訴，嗣經臺灣高雄地方法院檢察署檢察官以96年度偵字
    第10034 號為不起訴處分確定，有上開不起訴處分書、臺灣
    高等法院被告前案紀錄表各1 份在卷可按。觀諸該不起訴處
    分書之內容，檢察官並未明確敘明系爭房屋於騰空點交告訴
    人後，即屬告訴人所有，反以被告確曾居住於系爭房屋，所
    拿取之吊扇、燈座，均確為被告所有為由，而認被告並無不
    法所有之意圖，有上開不起訴處分書可按。足認被告所辯：
    先前案件，檢察官亦認系爭房屋內之物品為我所有等語，所
    言不虛。參以，證人乙○○於偵查中亦證述：因為被告在96
    年4 月1 日上午10時30分許，在同樣地點拆除吊扇、燈座各
    1 組，才會認被告這次亦涉嫌竊盜，前次案件也有移送，後
    來檢察官認被告是原眷戶，給他自新機會等情，益徵被告確
    有因上開不起訴處分，誤認系爭房屋內之物品仍屬其所有之
    情事。綜上所述，被告既係因上開不起訴處分而誤認系爭房
    屋內之鋁質紗窗仍為其所有，而欲將之丟棄，已難認其主觀
    上有何不法所有之意圖。則被告主觀上既欠缺不法所有之意
    圖，揆諸前開說明，要難僅因被告確有拿取該鋁質紗窗之行
    為，即逕認被告觸犯竊盜罪，而繩之以刑事責任。
四、綜上，本件公訴人認被告涉嫌前揭竊盜犯行所憑之證據，尚
    未達於通常一般之人均不致有所懷疑，而得確信其為真實之
    程度，依刑事訴訟制度「倘有懷疑，即從被告之利益為解釋
    」、「被告應被推定為無罪」之原則，即難據以為被告不利
    之認定。此外，復查無其他積極證據，足資認定被告有何竊
    盜之主觀犯意，自屬不能證明被告犯罪，依首開說明，自應
    為被告無罪之諭知。原審未予詳查，遽對被告論罪科刑，尚
    有未合，被告上訴指摘原判決不當，為有理由，自應撤銷原
    判決，另為被告無罪之諭知。
六、末按法院得為簡易判決處刑者，以所科之刑係宣告緩刑、得
    易科罰金之有期徒刑及拘役或罰金為限；於檢察官聲請以簡
    易判決處刑之案件，經法院認應為無罪判決之諭知者，應適
    用通常程序審判對，刑事訴訟法第449 條第3 項、第451 條
    之1 第4 項但書第3 款、第452 條分別規定甚明。又地方法
    院合議庭認應為無罪之諭知者，依同法第455 條之1 第3 項
    準用第369 條第2 項之規定意旨，應由該地方法院合議庭撤
    銷簡易庭之判決，改依第一審通常程序審判。其所為判決，
    應屬於「第一審判決」，檢察官仍得依通常上訴程序上訴於
    管轄第二審之高等法院（最高法院91年台非字第21號判例可
    資參照）。本件被告既經本院認應為無罪之諭知，已不符合
    得為簡易判決處刑之情形，除撤銷原審判決外，並應逕行改
    依第一審通常程序判決之，檢察官如不服本判決，仍得於法
    定上訴期間內，向管轄之第二審法院提起上訴，附此敘明。
據上論斷，應依刑事訴訟法第452 條、第455 條之1 第1 項、第
3 項、第368 條、第369 條第2 項、第364 條、第301 條第1項
，判決如主文。
本案經檢察官黃子宜到庭執行職務。
中    華    民    國    97    年    12    月    12    日
                  刑事第五庭  審判長法  官  黃建榮
                                    法  官  楊珮瑛
                                    法  官  李殷君
以上正本證明與原本無異。
如不服本判決應於收受送達後10日內向本院提出上訴書狀，並應
敘述具體理由；如未敘述上訴理由者，應於上訴期間屆滿後20日
內向本院補提理由書（均須按他造當事人之人數附繕本）「切勿
逕送上級法院」。
中    華    民    國    97    年    12    月    12    日
                                    書記官  李文廣


司法院資訊處製作；財團法人民間司法改革基金會備份。
